【裁判字號】    95,交上訴,138
【裁判日期】    950307
【裁判案由】    過失致死
【裁判全文】
臺灣高等法院臺南分院刑事判決       95年度交上訴字第138號
上  訴  人
即  被  告  甲○○
選任辯護人  莊美貴律師
上列上訴人因過失致死案件，不服臺灣台南地方法院94年度交訴
字第153號中華民國94年12月28日第一審判決（起訴案號：臺灣
台南地方法院檢察署94年度偵字第8509號），提起上訴，本院判
決如下：
    主  文
原判決撤銷。
甲○○從事業務之人，因業務上之過失致人於死，處有期徒刑參
月，如易科罰金以參佰元折算壹日。
    事  實
一、甲○○考領有小型車普通駕駛執照，其係以木工為業，駕車
    載運工具及木材為其附隨業務，為從事駕駛業務之人，其於
    民國93年12月8日下午6時20分許，駕駛牌照號碼UF－1832號
    自小貨車，沿臺南縣仁德鄉○○村○○街由東向西行駛，行
    經該路段後壁幹119左支15前，其原應注意汽車行駛時，駕
    駛人應注意車前狀況，並隨時採取必要之安全措施，而依當
    時天候晴、柏油路面乾燥、無缺陷、無障礙物及視距良好等
    情，並無不能注意之情事，詎其竟疏於車前狀況，適有一名
    不詳姓名男子（下稱A男，年約70歲，身高164公分左右，身
    著深藍色西裝外套、細方格長袖套杉、深灰色長西褲）徒步
    行走於該路段「中心線」附近（該路段未劃設人行道），亦
    疏未注意未靠路邊行走，迨甲○○發見時已煞閃不及，因而
    撞及Ａ男，致Ａ男受有左側頭部鈍挫傷及顱內出血等傷害，
    經送往臺南市立醫院急救後仍不治死亡。甲○○於肇事後，
    打電話請其太太向警報案，並向前往現場處理交通事故之警
    員「自首」坦承本件犯行。
二、案經臺灣臺南地方法院檢察署檢察官據臺南縣警察局歸仁分
    局報請相驗後偵查起訴。
    理  由
一、本件係經被告甲○○於準備程序當庭表示認罪，而經本院裁
    定進行簡式審判程序加以審理，則依據刑事訴訟法第273條
    之2、同法第159條第2項之規定，不適用傳聞法則有關限制
    證據能力之相關規定，合先敘明。
二、上開犯罪事實，業據被告甲○○於警詢及偵、審中坦承不諱
    ，並有道路交通事故現場圖、道路交通事故調查報告表（一
     ）、（二）、現場照片24張及原審於94年11月25日勘驗現
    場之勘驗筆錄及照片各1份附卷可稽。本件車禍被害人不詳
    男子A男因本件車禍受傷不治死亡，亦經臺灣臺南地方法院
    檢察署檢察官督同檢驗員相驗屬實，製有勘驗筆錄、相驗屍
    體證明書、驗斷書在卷可憑。按汽車行駛時，駕駛人應注意
    車前狀況，並隨時採取必要安全措施；又行人應在劃設之人
    行道行走，在未劃設人行道之道路，應靠邊行走，道路交通
    安全規則第94條第3項、第133條分別定有明文。被告及A男
    自應分別注意遵守上開規定，且依當時情形天候晴、柏油路
    面乾燥、無缺陷、視距良好，有上開道路交通事故調查報告
    表及現場照片可稽，客觀上並無被告不能注意之情形，詎被
    告未注意遵守上開規定，以致發生本件車禍，其有過失，應
    無疑義，惟查本件車禍被害人不詳男子A男徒步行走於肇事
    地點道路，於車道阻礙交通，致遭撞及，為肇事主因，被告
    未注意車前狀況，並隨時採取必要安全措施，為肇事次因，
    有台灣省台南區車輛行車事故鑑定委員會94年3月9日台南區
    940130案鑑定意見書附相驗卷第59頁可稽，是故被害人之死
    亡與被告前開過失行為間，有相當因果關係。事證明確，被
    告之過失犯行洵堪認定。
三、被告甲○○係以木工為業，駕車載運工具及木材為其附隨業
    務，業據其供述在卷，其為從事駕駛業務之人。核被告甲○
    ○所為，係犯刑法第276條第2項之業務過失致死罪。被告於
    肇事犯罪後，未被有偵查權之公務員或機關發覺前，向警自
    首坦承犯行，進而接受裁判，有警詢筆錄及臺南縣警察局歸
    仁分局相驗案件初步調查報告表、自首情形紀錄表附卷可稽
    ，應依刑法第62條前段規定減輕其刑。
四、原審因認被告犯行罪證明確予以論科固非無見，惟查原審疏
    未詳查本件車禍被害人不詳男子 A男徒步行走於肇事地點道
    路，於車道阻礙交通，致遭撞擊，為肇事主因，被告未注意
    車前狀況，並隨時採取必要安全措施，僅為肇事次因等情，
    遽認被害人與被告應負「同等」之過失責任，且事實欄亦漏
    未認定，被害人應負過失責任之事實，自有違誤，被告上訴
    意旨認量刑太重，指摘原判決不當，為有理由，自應由本院
    將原判決撤銷改判。爰審酌被告之品行、生活狀況、智識程
    度為國中畢業、其因過失而造成本件車禍、被害人應負主要
    責任、事後坦承犯行、態度良好，以及無法查明被害人身份
    致未能與被害人之家屬成立民事和解等一切情狀，爰量處如
    主文所示之刑，並諭知易科罰金之折算標準。
據上論斷，應依刑事訴訟法第369條第一項前段、第364條、第
273條之1第1項、第299條第1項前段、刑法第276條第2項、第62
條前段、第41條第1項前段，罰金罰鍰提高標準條例第1條前段、
第二條，判決如主文。
本案經檢察官羅清溪到庭執行職務。
中    華    民    國    95    年    3     月    7     日
                  刑事第三庭    審判長法  官  陳義仲
                                      法  官  陳顯榮
                                      法  官  宋明蒼
以上正本證明與原本無異。
如不服本判決，應於收受本判決後十日內向本院提出上訴書狀。
其未敘述上訴理由者並得於提起上訴後十日內向本院補提理由書
狀（均須按他造當事人之人數附繕本）「切勿逕送上級法院」。
                                      書記官  尤乃玉
中    華    民    國    95    年    3     月    8     日
附錄本案論罪科刑法條全文：
中華民國刑法第276條
因過失致人於死者，處2年以下有期徒刑、拘役或2千元以下罰金
。
從事業務之人，因業務上之過失犯前項之罪者，處5年以下有期
徒刑或拘役，得併科3千元以下罰金。


司法院資訊處製作；財團法人民間司法改革基金會備份。
